【裁判字號】    89,易,371
【裁判日期】    891020
【裁判案由】    詐欺
【裁判全文】
臺灣雲林地方法院刑事判決                          八十九年度易字第三七一號
  公  訴  人  臺灣雲林地方法院檢察署檢察官
  被      告  甲○○
右列被告因詐欺案件，經檢察官提起公訴（八十九年度偵字第一五二五號），本院判
決如左：
    主  文
甲○○幫助意圖為自己不法之所有，以詐術使人將本人之物交付，累犯，處有期徒陸
月。
    事  實
一、甲○○前於民國八十五年間因違反麻醉藥品管理條例案件，經本院判處有期徒刑
    六月確定，於八十五年五月二十三日易科罰金執行完畢，現則因違反毒品危害防
    制條例案件，於停止戒治中交付保護管束。猶不知悔改，其因無工作缺錢花用，
    於八十九年一月二日見報紙刊登借貸廣告，即與綽號「陳仔」之成年男子（真實
    姓名年籍不詳）聯絡欲借貸現金花用，經商討後，「陳仔」之人表示願以新台幣
    （下同）一萬二千元之價格購買甲○○向莿桐郵局所申設之帳號000000－
    0號郵局存摺、開戶印章及提款卡。甲○○明知綽號「陳仔」之人意圖為自己不
    法之所有，利用在報紙刊登代辦信用貸款之廣告，向不特定人散布貸款訊息並要
    求擬貸款之人先行辦理匯入手續費而詐取現款，竟基於幫助之故意，提供上述存
    摺、印章及提款卡，供「陳仔」用以供貸款之人匯款使用而達詐財之目的。嗣於
    八十九年一月二十一日，乙○○閱報後，即與該「陳仔」之人聯繫表示擬借款，
    「陳仔」之人表示須先匯入手續費一萬二千三百二十元後才能辦理，致使乙○○
    因此陷於錯誤而依言辦理，匯入款項後該詐騙集團復籍詞需繳納其他費用始得申
    貸，乙○○始知受騙而報警偵辦，並查悉上開帳戶係甲○○所有而循線查出上情
    。
二、案經雲林縣警察局斗六分局報請台灣雲林地方法院檢察署檢察官偵查起訴。
    理  由
一、訊據被告甲○○對於右揭時地將其存摺、印章及提款卡交付綽號「陳仔」之成年
    男子，且明知該「陳仔」之人係經營地下錢莊，伊在交付上開存摺等物時即懷疑
    「陳仔」會拿去做壞事等情，固所是認，惟辯稱：伊係向「陳仔」借款，另簽一
    紙本票面額一萬五千元交予「陳仔」，「陳仔」並表示須將存摺、印章及提款卡
  一併交付，若伊未按期將本金返還，即須將利息存入帳戶，伊並不是將存摺等物
    賣予「陳仔」云云。經查，右開「陳仔」之人確有使用被告之郵局帳戶用以詐騙
    欲貸款之人等情，業據被害人乙○○於警訊中陳述明確，並有郵政國內匯款執據
    、郵政儲金匯業局函所檢附被告前揭帳戶存簿儲金自八十九年一月一日起至同年
    七月六日止之交易詳情表、及被告前揭帳戶現金提款單影本等件存卷可參。而上
    開被告販賣存摺、印章及提款卡之事實，已經被告於警訊中供認不諱，雖其後翻
    異前詞，惟被告於警訊筆錄中確有供述係將存摺、印章及提款卡賣給「陳仔」之
    人等語，亦經承辦本案之警員林豐晴於偵查中結證屬實，且衡諸常情，向人借款
    開立本票即可為擔保，焉有質押存摺、印章及提款卡之理？顯然被告之將其存摺
    等物交付予「陳仔」之人係出於買賣之意無疑，被告所辯與常情有違，顯係事後
    卸責之詞，不足採信。再被告於交付存摺等物時，既已明知「陳仔」之人係經營
    地下錢莊，又已懷疑「陳仔」會利用其存摺等物去做壞事，則顯然就該「陳仔」
    之人將持其存摺等物以遂行詐騙之罪行已有預見，竟僅圖一己私利，即將其存摺
    等物出賣，其有幫助「陳仔」之人從事詐騙之犯行至為灼然。本件事證明確，被
    告犯行洵堪認定，應依法論科。
二、核被告所為，係犯刑法第三百三十九條第一項、第三十條第一項前段之幫助詐欺
    取財罪。又被告前於民國八十五年間因違反麻醉藥品管理條例案件，經本院判處
    有期徒刑六月確定，於八十五年五月二十三日易科罰金執行完畢，此有本院被告
    全國前案紀錄表及台灣雲林地方法院檢察署刑案資料查註紀錄表各一紙在卷可按
    ，其於五年以內，再犯本件有期徒刑以上之罪，為累犯，應依刑法第四十七條之
    規定加重其刑。再被告所為，係詐欺罪之幫助犯，應依刑法第三十條第二項之規
    定依正犯之刑減輕之，並依法先加後減。爰審酌被告有多次犯罪前科，素行不佳
    ，並其犯罪動機、目的、手段、所生危害及犯罪所得等一切情狀，量處如主所示
    之刑。
據上論斷，應依刑事訴訟法第二百九十九條第一項前段，刑法第三百三十九條第一項
前段、第三十條第一項前段、第二項、第四十七條，罰金罰鍰提高標準條例第一條前
段，判決如主文。
中      華      民      國      八十九      年      十    月    二十    日
                                      臺灣雲林地方法院刑事第一庭
                        法  官
如不服本判決，應於判決送達後十日內，向本院提出上訴狀。


司法院資訊處製作；財團法人民間司法改革基金會備份。
